【裁判字號】    98,交簡上,87
【裁判日期】    990309
【裁判案由】    過失傷害
【裁判全文】
臺灣屏東地方法院刑事判決            98年度交簡上字第87號
上  訴  人  甲○○
即  被  告
上列上訴人因過失傷害案件，不服本院98年度交簡字第566 號中
華民國98年10月2 日第一審判決（聲請簡易判決處刑案號：98年
度調偵字第169 號），提起上訴，本院管轄之第二審合議庭進行
簡式審判程序，判決如下：
    主  文
原判決撤銷。
甲○○犯過失傷害罪，處拘役參拾日，如易科罰金，以新臺幣壹
仟元折算壹日。緩刑貳年。
    事  實
一、甲○○於民國97年12月7 日11時15分許，駕駛車牌號碼WH-1
    598 號自小貨車，沿屏東縣萬丹鄉○○路南往北（聲請簡易
    判決處刑書誤載為北往南）方向行駛，行經該路段與福田路
    49巷無號誌之交岔（三岔）路口，本應注意車前狀況，並隨
    時採取必要之安全措施，且依當時情形，並無不能注意之情
    事，詎甲○○竟疏未注意及此，適有未領有駕照之陳黃美和
    騎乘車牌號碼UDY-105 號輕機車，沿福田路49巷西向東方向
    行駛，行經該交岔路口欲右轉時，亦疏未注意轉彎車應讓直
    行車先行，而貿然右轉，雙方見狀因閃避不及而致輕機車車
    首撞擊自小貨車左前車門，致陳黃美和人車倒地，陳黃美和
    因而受有左肱骨骨折、頭部外傷併腦震盪、頭皮撕裂傷及右
    膝撕裂性骨折等之傷害。甲○○於肇事後，在未經有偵查權
    之機關或公務員發覺為犯嫌前，向據報前往現場處理車禍之
    警員坦承其為車禍之肇事者及肇事經過，願接受裁判而自首
    。
二、案經陳黃美和訴由屏東縣警察局屏東分局報告臺灣屏東地方
    法院檢察署檢察官偵查後聲請簡易判決處刑。
    理  由
一、本件被告甲○○所犯係刑法第284 條第1 項前段之罪，其係
    死刑、無期徒刑、最輕本刑為3 年以上有期徒刑以外之罪，
    被告於本院審理程序中就被訴事實為有罪之陳述，經告知被
    告簡式審判程序之旨，並聽取檢察官及被告之意見後，本院
    裁定進行簡式審判程序審理，合先敘明。
二、上開犯罪事實，業據被告甲○○於本院審理時坦承不諱，又
    被告駕駛自小貨車，在上開時、地，與告訴人陳黃美和騎乘
    輕機車發生碰撞而肇事，致告訴人受有左肱骨骨折、頭部外
    傷併腦震盪、頭皮撕裂傷及右膝撕裂性骨折等之傷害，亦有
    財團法人義大醫院告訴人之診斷證明書在卷可稽。按汽車行
    駛時，駕駛人應注意車前狀況，並隨時採取必要之安全措施
    ，道路交通安全規則第94條第3 項訂有明文，被告未注意車
    前狀況並隨時採取必要之安全措施，致與告訴人發生車禍，
    且肇事地點當時係晴天、道路乾燥及有無障礙物之情形，有
    道路交通事故調查報告表(一)、(二)及現場照片等附卷可憑，而
    並無不能注意之情事，被告所為自有過失，且本件車禍經送
    鑑定，亦認被告有駕車有上開疏失而為肇事次因，有臺灣省
    高屏澎區車輛行車事故鑑委員會鑑定意見書附卷可稽。故被
    告之過失與告訴人所受傷害有相當因果關係，被告犯行堪予
    認定。
三、核被告所為，係犯刑法第284 條第1 項前段之過失傷害罪。
    又被告於肇事後停留現場，於員警據報前往現場處理，尚不
    知何人肇事時，向處理警員坦承肇事並自願接受裁判而自首
    ，有到場處理之員警乙○○所提出之職務報告附卷可憑（見
    本院卷第14頁），被告自首有助於釐清本案之肇事責任，爰
    依刑法第62條前段自首規定減輕其刑。
四、原審因認被告犯罪事證明確，而予以論科，固非無見；惟查
    ：(1)被告符合自首要件，並應減輕其刑，已如上述，原審漏
    未審酌而適用刑法自首規定減輕其刑，尚有未恰；(2)又被告
    於原審判決後，業與告訴人達成民事和解，有本院民事庭和
    解筆錄附卷可憑（見原審卷第19頁），被告應已盡力賠償告
    訴人損害，此犯罪後態度，原審量刑時未及考慮，亦有未恰
    。被告上訴指摘原審判決有上開未恰之處，為有理由，應由
    本院予以撤銷改判。
五、爰審酌被告行為造成告訴人所受之傷勢不輕，但被告係肇事
    次因，告訴人為肇事主因，犯後又已與告訴人達成民事和解
    ，而盡力賠償告訴人之損害，且坦承犯行態度良好等，及其
    他一切情狀，量處如主文第2 項所示之刑，並審酌被告之身
    分及經濟情況等，諭知以新臺幣1 千元折算1 日之易科罰金
    折算標準。另被告未曾受有期徒刑以上刑之宣告，有臺灣高
    等法院被告前案紀錄表附卷可稽，其素行尚可，又被告係因
    駕車一時疏失，而觸犯刑章，且犯後已坦承犯行，並於原審
    判決後與告訴人達成和解，足認被告確有悔意，並盡力賠償
    告訴人損害，認被告經此起起訴、審判程序，應已知所警惕
    ，且無再犯之虞，上開所宣告之刑以暫不執行為適當，爰依
    刑法第74條第1 項第1 款規定，宣告緩刑2 年，以啟自新。
據上論斷，應依刑事訴訟法第369 條第1 項前段、第364 條、第
299 條第1 項前段、第273 條之1 第1 項，刑法第284 條第1 項
前段、第62條、第41條第1 項前段、第74條第1 項第1 款，刑法
施行法第1 條之1 ，判決如主文。
本案經檢察官潘國威到庭執行職務。
中    華    民    國    99    年     3    月     9    日
                  刑事第三庭  審判長法  官  邱明弘
                                    法  官  戴韻玲
                                    法  官  陳怡先
以上正本證明與原本無異。
不得上訴。
中    華    民    國    99    年     3    月     9    日
                                    書記官  溫訓暖
附錄本案論罪科刑法條：
刑法第284條第1項
因過失傷害人者, 處6 月以下有期徒刑、拘役或新臺幣1 萬5 千
元以下罰金, 致重傷者, 處1 年以下有期徒刑、拘役或新臺幣1
萬5 千元以下罰金。

司法院資訊處製作；財團法人民間司法改革基金會備份。
